臺灣嘉義地方法院刑事判決
111年度訴字第507號
公  訴  人  臺灣嘉義地方檢察署檢察官
被      告  劉俊呈



上列被告因違反藥事法等案件，經檢察官提起公訴（111年度偵
字第8751號），被告於準備程序進行中就被訴事實為有罪之陳述
，經告知簡式審判程序意旨，並聽取公訴人及被告之意見後，本
院合議庭裁定由受命法官獨任進行簡式審判程序，判決如下：
    主    文
甲○○犯藥事法第八十三條第一項之轉讓禁藥罪，處有期徒刑貳月
。
    犯罪事實
一、甲○○知悉大麻為毒品危害防制條例列管之第二級毒品，亦屬
    藥事法第22條第1項所規定之禁藥，依法不得非法轉讓，竟
    基於轉讓禁藥即第二級毒品大麻之犯意，於民國111年6月17
    日23時許，在嘉義市○區○○街000巷00號之卡加利美式餐廳，
    自包包取出以夾鏈袋裝載含有大麻成分之糖果3顆（無證據
    證明淨重10公克以上），並將糖果3顆交給陳柏融後，利用
    不知情之陳柏融，由陳柏融將上開糖果2顆無償轉讓予許家
    豪施用。
二、案經嘉義憲兵隊移送臺灣嘉義地方檢察署檢察官偵查起訴。
    理    由
一、上揭犯罪事實，業經被告甲○○於警詢時、偵查中、本院準備
    程序及審理時均坦承不諱，核與證人許家豪、陳柏融於警詢
    時及偵查中之證述相符，並有被告手機軟體「Telegram」截
    圖照片3張、犯罪嫌疑人紀錄表暨指認表2份、陸軍機械化步
    兵第二三四旅111年7月5日陸十天人字第1110084440號函暨
    所附查證報告書、電話訪談紀錄表、濫用藥物尿液檢驗檢體
    監管紀錄表（許家豪）、國軍臺中總醫院病理檢驗科中部地
    區臨床檢驗毒物中心濫用藥物尿液檢驗報告1份附卷可稽，
    足認被告之自白與事實相符，洵堪採為認定事實之依據。本
    案事證明確，被告犯行堪以認定，應依法論科。
二、論罪科刑：
  ㈠按大麻為毒品危害防制條例第2條第2項第2款規定之第二級毒
    品，亦經行政院衛生署（現改制為衛生福利部）於60年10月
    2日以衛署藥字第04795號重申公告禁止販賣、使用，而為藥
    事法第22條第1項第1款所指「毒害藥品」之禁藥，其非法轉
    讓者，毒品危害防制條例第8條第2項、第6項及藥事法第83
    條第1項皆設有處罰規定，屬同一犯罪行為而同時有兩種法
    律可資處罰之法規競合情形。基於刑事處罰應充分評價行為
    不法內涵之誡命，應採用重法優於輕法之原則，方能充分評
    價行為人犯罪之不法內涵，以維刑罰之公平性，且此適用標
    準明確，無不易判斷而難以運用之問題，亦有利於維護法律
    適用之明確性與安定性，是行為人轉讓大麻（未達法定應加
    重其刑之一定數量）予成年人（非孕婦），同時該當藥事法
    第83條第1項轉讓禁藥罪及毒品危害防制條例第8條第2項轉
    讓第二級毒品罪之構成要件時，因轉讓禁藥罪之法定刑為7
    年以下有期徒刑，得併科新臺幣5千萬元以下罰金，較轉讓
    第二級毒品罪之法定刑6月以上5年以下有期徒刑，得併科新
    臺幣70萬元以下罰金為重，故應依重法優於輕法之原則，擇
    較重之轉讓禁藥罪論處（最高法院109年度台上大字第1089
    號裁定意旨參照）。查本案並無證據證明被告轉讓上開含大
    麻成分之糖果之數量已達「轉讓毒品加重其刑之數量標準」
    第2條第1項第2款所定之淨重10公克以上，且轉讓之對象並
    非未成年人或已懷胎婦女，並無毒品危害防制條例第8條第6
    項、第9條第1、2項加重其刑至二分之一規定之適用，揆諸
    前揭說明，本案被告轉讓含大麻成分糖果之行為，即應優先
    適用藥事法第83條第1項之規定論處。
  ㈡是核被告所為，係犯藥事法第83條第1項之轉讓禁藥罪。另藥
    事法對於持有禁藥之行為未設有處罰規定，自不生持有之低
    度行為為轉讓之高度行為所吸收之問題。
  ㈢按被告轉讓同屬禁藥之第二級毒品（未達法定應加重其刑之
    一定數量）予成年人（非孕婦），經依法規競合之例，擇法
    定較重之藥事法第83條第1項轉讓禁藥罪論處，被告於偵查
    及審判中均自白，仍應適用毒品危害防制條例第17條第2項
    之規定減輕其刑（最高法院109年度台上大字第4243號裁定
    意旨參照）。是被告於偵查及本院審理時均自白犯罪，應依
    毒品危害防制條例第17條第2項規定，減輕其刑。
  ㈣爰審酌被告無視大麻係毒品危害防制條例所列管之第二級毒
    品，同時亦為藥事法規定之禁藥，對人體戕害甚重，竟無償
    轉讓他人施用，違反國家禁令，所為非但助長管制藥品使用
    氾濫、惡化社會秩序，並危害他人之身體健康，實屬不該，
    惟念其犯後坦承犯行，態度尚可，且所轉讓禁藥之對象、數
    量甚微，並兼衡其素行、犯罪之動機、目的、手段，及其自
    陳高工畢業之智識程度、目前為電信3C大盤商之職員、月收
    入約新台幣2萬4千元，未婚之生活狀況等一切情狀，量處如
    主文所示之刑，以資懲儆。
據上論斷，應依刑事訴訟法第273條之1第1項、第299條第1項前
段，藥事法第83條第1項，毒品危害防制條例第17條第2項，刑法
第11條，判決如主文。
本案經檢察官李昕諭提起公訴，檢察官黃天儀到庭執行職務。
中　　華　　民　　國　　111 　年　　10　　月　　20　　日
                  刑事第四庭法  官  陳威憲
以上正本證明與原本無異。
如不服本判決應於收受判決後20日內向本院提出上訴書狀，並應
敘述具體理由；其未敘述上訴理由者，應於上訴期間屆滿後20日
內向本院補提理由書（均須按他造當事人之人數附繕本）「切勿
逕送上級法院」。　　　　　　　　
中　　華　　民　　國　　111 　年　　10　　月　　20　　日
                            書記官  李振臺
附錄本案論罪科刑法條全文：
《藥事法第83條》
明知為偽藥或禁藥，而販賣、供應、調劑、運送、寄藏、牙保、
轉讓或意圖販賣而陳列者，處7年以下有期徒刑，得併科新臺幣5
千萬元以下罰金。
犯前項之罪，因而致人於死者，處7年以上有期徒刑，得併科新
臺幣1億元以下罰金；致重傷者，處3年以上12年以下有期徒刑，
得併科新臺幣7千5百萬元以下罰金。
因過失犯第1項之罪者，處2年以下有期徒刑、拘役或科新臺幣5
百萬元以下罰金。
第1項之未遂犯罰之。